【裁判字號】    89,親,90
【裁判日期】    890815
【裁判案由】    確認非婚生子女
【裁判全文】
臺灣高雄地方法院民事判決  八十九年度親字第九○號
    原      告  甲○○
    被      告  乙○○
    被      告  丙○○
    法定代理人  乙○○
    共同訴訟代理人 莊秉潔
右當事人間否認子女事件，本院判決如左：
    主    文
原告之訴駁回。
訴訟費用由原告負擔。
    事    實
甲、原告方面：
一、聲明：請求確認被告丙○○非原告甲○○與被告乙○○所生之婚生女。
二、陳述：原告與被告乙○○於民國（下同）七十九年十二月三十日結婚，婚後因個
    性不合，遂於八十年底協議離婚，被告乙○○遷居台中，原告繼續居住台北，並
    於八十二年十月二十八日與他人生有一女丙○○。原告因結婚及離婚時，均未為
    戶籍登記，遂先後於八十三年七月十四日、八十五年二月三日補辦結婚及離婚登
    記。原告經台大醫院檢驗彼此間血緣關係後，確定丙○○非原告與被告乙○○所
    生之女，爰依民法第一千零六十三條之規定，請求確認被告丙○○非原告與被告
    乙○○之婚生女。
三、證據：提出戶籍謄本、國立台灣大學醫學院附設醫院診斷書各一份為證。
乙、被告乙○○、丙○○方面：
一、均聲明：同意原告請求。
二、均陳述：被告乙○○確於七十九年十二月三十日與原告離婚，並於八十年底協議
    離婚及分居。因未辦結婚登記，故遲至八十三年七月十四日及八十五年二約三日
    始補辦結婚及離婚登記。被告乙○○、丙○○於八十九年七月十九日始知悉被告
    丙○○非原告與被告乙○○所生之女，故被告同意原告之請求。
三、證據：未提出任何證據。
    理    由
一、按「關於認諾及訴訟上自認或不爭執事實之效力之規定，於第五百八十九條及第
    五百九十二條之訴，不適用之」，民事訴訟法第五百九十四條定有明文，是以本
    件被告雖均認諾原告之請求，然不生認諾之效力，本院應依職權調查原告之請求
    是否有理由。又按「妻之受胎，係在婚姻關係存續中者，推定其所生子女為婚生
    子女。前項推定，如夫妻之一方能證明妻非自夫受胎者，得提起否認之訴但應於
    知悉子女出生之日起，一年內為之。」，民法第一千零六十三條定有明文，是以
    否認子女之訴之提起，應於夫妻之一方知悉子女出生日起一年內為之，逾期則生
    失權之效果。
二、原告主張原告與被告乙○○於七十九年十二月三十日結婚，婚後個性不合，於八
    十年底即協議離婚並分居，並於八十五年二月三日始辦妥離婚登記，原告甲○○
    於分居期間之八十二年十月二十八日，自他人受胎生下被告丙○○等事實，固據
    提出戶籍謄本、國立台灣大學醫學院附設醫院診斷書各一份為證，且為被告所不
    爭執，固堪信為真實，惟原告於八十二年十月二十八日即知悉被告莊雅玲出生之
    事實，距其提起本件否認之訴（八十九年七月二十一日），已超過八年，逾越前
    開民法第一千零六十三第二項所規定，「應自知悉子女出生之日起一年內為之」
    之期限，故原告提起本件訴訟，不符民法第一千零六十三條之規定，顯無理由，
    應予駁回。
三、結論：本件原告之訴無理由，依民事訴訟法第七十八條，判決如主文。
中      華      民      國    八十九    年      八      月    十五    日
                              臺灣高雄地方法院民事第六庭
~B法      官  吳文婷
右正本證明與原本無異。
如不服本判決，應於送達後廿日內，向本院提出上訴狀。
中      華      民      國    八十九    年      八      月    十五    日
~B法院書記官  王少玲


司法院資訊處製作；財團法人民間司法改革基金會備份。
